【裁判字號】    92,易,644
【裁判日期】    920624
【裁判案由】    詐欺等
【裁判全文】
臺灣臺中地方法院刑事判決                          九十二年度易字第六四四號
    公  訴  人  臺灣臺中地方法院檢察署檢察官
    被      告  乙○○
右列被告因詐欺等案件，經檢察官提起公訴（九十一年度偵字第三一０一號、第二二
三三五號），本院判決如左：
    主  文
乙○○共同意圖為自己不法之所有，以詐術使人將本人之物交付，處有期徒刑肆月，
如易科罰金，以佰元折算壹日。
    事  實
一、乙○○曾因違反槍砲彈藥刀械管制條例案件，於民國八十四年三月十六日為最高
    法院判處有期徒刑十月、九月、二月，應執行有期徒刑一年四月確定，送監執行
    後，於八十五年二月一日假釋付保護管束，於八十五年七月二十八日縮短刑期假
    釋期滿執行完畢（不構成累犯）。乙○○原為順益汽車股份有限公司（下稱順益
    汽車公司）之業務員，詎其與非順益汽車公司業務員之甲○○（原名洪志偉，於
    九十一年八月二十八日更名為甲○○，俟到案後另行審結）共同基於意圖為自己
    不法所有之犯意聯絡，明知甲○○無意付款購買丁○○所使用之車牌號碼Ｍ二─
    一九六五號自用小客車（車主登記名義為戊○○），竟利用乙○○向丁○○介紹
    順益公司新車之機會，於九十年九月二十八日，在臺中市○區○○路一段四之十
    五號丁○○所營之環球租賃股份有限公司（下稱環球租賃公司）內，由乙○○、
    甲○○向丁○○佯稱甲○○為順益汽車公司之新進業務代表，甲○○向丁○○表
    示願以新台幣（下同）二十九萬元購買戊○○所有該車牌號碼Ｍ二─一九六五號
    自用小客車，且得以該車之買賣價金扣抵戊○○向順益汽車公司購買新車之頭期
    款，致丁○○及戊○○陷於錯誤，而同意將該自用小客車售予甲○○；遂由乙○○提供順益汽車公司訂車契約書，由甲○○以順益汽車公司業務代表之名義，與
    丁○○（以戊○○名義）簽定訂車契約書；再於同年十月十五日由丁○○代表戊○○與甲○○就戊○○所有車牌號碼Ｍ二─一九六五號自用小客車簽訂汽車買賣
    合約書，約定由甲○○以二十九萬元之代價，向戊○○購買該車，丁○○即將該
    自用小客車及過戶所需之證件、印章等交付甲○○，甲○○旋於翌日（十月十六
    日）下午三時三十分，前往臺中區監理所辦理過戶登記，而詐得該車牌號碼Ｍ二
    ─一九六五號自用小客車一部。甲○○於詐得該車後，即於九十年十月十六日、
    二十一日先後前往臺中縣太平市○○路○段一三八號「中興當舖」，以該車為擔
    保品，分別向該當舖營業人員黃紹潔借款十五萬元、五萬元。嗣因甲○○未還款
    ，該車為當舖人員取走，戊○○、丁○○始發覺受騙而於九十年十二月二十二日
    報警查獲上情。
二、案經戊○○訴由臺中縣警察局霧峰分局報請臺灣臺中地方法院檢察署檢察官偵查
    起訴。
    理  由
一、訊據被告乙○○固坦承於九十年九月二十八日，與被告甲○○在臺中市○區○○
    路一段四之十五號與證人丁○○簽定順益汽車公司訂車契約書時，有向證人丁○○表示被告甲○○係順益汽車公司之新進業務代表，且被告甲○○持與證人丁○○訂約用之順益汽車公司訂車契約書亦係其所提供者等事實，惟否認有何詐欺取
    財犯行，並辨稱：伊事先並不知情，是後來證人丁○○告知車牌號碼Ｍ二─一九
    六五號自用小客車遭被告甲○○典當，伊才去找被告甲○○將車交出來；至於訂
    約時是被告甲○○告以要向證人丁○○表示被告甲○○是順益汽車公司之新進業
    務代表，所以伊才如此說，且被告甲○○典當所得，伊並未分得任何款項，伊並
    無詐欺取財犯行等語。經查，被告乙○○確有於被告甲○○與證人丁○○訂約時
    ，向證人丁○○表示被告甲○○為順益汽車公司之新進業務代表，且提供順益汽
    車公司之訂車契約書予被告甲○○，由被告甲○○與證人丁○○簽定訂車契約書
    ；其後並由被告甲○○於九十年十月十五日與證人丁○○就告訴人戊○○所有車
    牌號碼Ｍ二─一九六五號自用小客車簽訂汽車買賣合約書，約定由被告甲○○以
    二十九萬元之代價，向告訴人購買該車，證人丁○○即將該自用小客車及過戶所
    需之證件、印章等交付被告甲○○，被告甲○○即於同年月十六日下午三時三十
    分，前往臺中區監理所辦理過戶登記，而取得該車牌號碼Ｍ二─一九六五號自用
    小客車一部，其後並持往「中興當舖」典當等事實，分據告訴人、證人丁○○分
    別於警、偵、審時指、證述明確，核與被告甲○○在偵、審供述之情節大致相符
    ，並與證人即中興當舖之營業人員黃紹潔在偵查時所證述之事實相符，且有汽車
    買賣合約書、順益汽車訂車合約書、被告甲○○所簽發之本票影本二張在卷可證
    。被告乙○○雖否認有詐欺取財犯行，惟查被告甲○○與證人丁○○訂約時，被
    告乙○○亦在場，且明知被告甲○○並非順益汽車公司之業務代表，竟佯向證人
    丁○○表示被告甲○○係其公司之新進業務代表；並提供順益汽車訂車契約書予
    被告甲○○，供其與證人丁○○簽訂新車購買契約書；而當時證人丁○○即表明
    係要以告訴人所有車牌號碼Ｍ二─一九六五號自用小客車充購車之頭期款，凡此
    事實均為被告乙○○在偵、審時所坦白不諱者；顯見被告乙○○於被告甲○○向
    證人丁○○表示要購買告訴人所有車牌號碼Ｍ二─一九六五號自用小客車時，已
    經明知被告甲○○並非其所任職之順益汽車公司所屬之業務人員，卻與被告甲○○一同向證人丁○○佯稱被告甲○○係順益汽車公司之新進業務人員，並提供順
    益汽車公司訂車契約書予被告甲○○，由被告甲○○與證人丁○○簽訂新車購買
    契約書，並約定由證人丁○○提出告訴人所有車牌號碼Ｍ二─一九六五號自用小
    客車出賣予被告甲○○，充購車之頭期款，致證人丁○○陷於錯誤，誤以為被告
    甲○○確係順益汽車公司之業務人員，而與被告甲○○訂約購車，其後復與被告
    甲○○訂約將車牌號碼Ｍ二─一九六五號自用小客車以二十九萬元之價格出賣予
    被告甲○○，被告甲○○於取得該車後，旋典當予中興當舖。被告乙○○與甲○○二人間，顯有犯意之聯絡及行為之分擔，是被告乙○○所辯不知情等語，應係
    卸責之詞，不足採信。
二、核被告乙○○所為，係犯刑法第三百三十九條第一項詐欺取財罪。被告乙○○與
    甲○○二人間有犯意之聯絡，行為之分擔，均為共同正犯。爰審酌被告犯罪之動
    機、目的，曾因違反槍砲彈藥刀械管制條例案件為法院處刑並已執行完畢之品行
    （有臺灣臺中地方法院檢察署刑案資料查註紀錄表及臺灣高等法院被告全國前案
    紀錄表各一件在卷可稽），本件犯罪所使用之手段，及犯罪所生之損害為一價值
    二十九萬元之自用小客車一部，暨被告乙○○於犯後，已協調被告甲○○之父母
    洪榮熙、曾鳳蘭出面解決，向中興當舖取回被告甲○○所典當之該自用小客車，
    並交還告訴人，有切結書、和解書等在卷可稽，並犯罪後之態度等一切情狀，量
    處如主文所示之刑，並諭知易科罰金之折算標準，以示懲儆。
三、公訴意旨另以：被告乙○○、甲○○又基於為自己不法所有之犯意聯絡，於經被
    告甲○○之父母即證人洪榮熙、曾鳳蘭為其處理上開糾紛，而向中興當舖取回前
    揭車牌號碼Ｍ二─一九六五號自用小客車及甲○○之證件，並將該車交予證人丁○○，且為確保將來上開汽車由證人丁○○賣出時能順利過戶，並將被告甲○○
    之身分證件交付證人丁○○保管；詎被告乙○○竟與被告甲○○乘該車尚在被告
    甲○○名下而未過戶之際，於九十一年一月十一日推由被告乙○○向證人丁○○
    佯稱被告甲○○之姑姑要辦理汽車過戶，需被告甲○○之身分證為由，並書立切
    結書向證人丁○○取回被告甲○○之身分證；再由被告甲○○於九十一年三月三
    日下午五時許，由被告甲○○利用不知情之友人即案外人史光華（檢察官誤載為
    陳汝明）前往證人丁○○所營環球租賃公司以租車為由，向證人丁○○租用該車
    牌號碼Ｍ二─一九六五號自用小客車，使證人丁○○陷於錯誤而交付該車予案外
    人史光華。被告甲○○於取得該車後，旋於九十一年三月四日即前往臺中區監理
    所，以遺失車籍證件為由，補辦行車執照，並於同日至臺中市○○路○段四三九
    號證人丙○○所營「三元當舖」，以該車為擔保向該當舖借款十二萬元。嗣因戊○○於九十一年三月八日要將該車辦理過戶時無法過戶始發覺再度受騙，因認被
    告乙○○此部分行為亦涉犯刑法第三百三十九條第一項詐欺取財罪嫌。
四、按犯罪事實應依證據認定之，無證據不得推定其犯罪事實；又不能證明被告犯罪
    者，應諭知無罪之判決，刑事訴訟法第一百五十四條、第三百零一條第一項分別
    定有明文；且認定不利於被告之事實，須依積極證據，苟積極證據不足為不利於
    被告事實之認定時，即應為有利於被告之認定，更不必有何有利之證據，亦有最
    高法院三十年上字第八一六號判例可資參照。本件公訴人認被告乙○○此部分事
    實涉犯刑法第三百三十九條第一項詐欺取財罪嫌，無非以被告乙○○坦承有於九
    十一年一月十一日出具切結書向證人丁○○取回被告甲○○之身分證；及因前揭
    車經被告甲○○典當予中興當舖時，已過戶至被告甲○○名下，故其後取回該車
    時，有將被告甲○○之身分證交付證人丁○○；被告甲○○向其表示如由其自己
    出面向證人丁○○索取，拿不回他的身分證，故編一個理由告訴證人丁○○表示
    要拿回身分證給被告甲○○之姑姑辦理另一部車過戶，始由被告乙○○出面向證
    人丁○○拿回被告甲○○身分證等情，足認被告乙○○就詐騙前揭小客車之事，
    與被告甲○○有事前同謀並參與分工之情形等資為論據。訊據被告乙○○則否認
    有何詐欺取財犯行，並辯稱：當時因被告甲○○欠伊款項，表示要拿身分證去借
    錢還伊，故伊始幫被告甲○○向證人丁○○取回身分證；被告甲○○嗣後再去向
    證人丁○○租車及典當等事，伊均不知情，且被告甲○○再租車去典當之身分證
    ，並非伊向證人丁○○取回之身分證，伊無詐欺取財犯行等語。經查，被告乙○○於被告甲○○第一次典當該車牌號碼Ｍ二─一九六五號自用小客車予中興當舖
    ，嗣由證人洪榮熙、曾鳳蘭出面協助解決而取回該車，並將該車及被告甲○○之
    身分證交予證人丁○○後，確有於九十一年一月十一日為被告甲○○出面，並書
    立切結書向證人丁○○表示被告甲○○另有他用，而自證人丁○○處取回被告甲○○之身分證等事實，為被告乙○○所坦白不諱，並有證人丁○○提出之切結書
    影本一件在卷可稽。又其後被告甲○○另於九十一年三月三日下午五時許，利用
    不知情之案外人史光華前往證人丁○○所營環球租賃公司以租車為由，向證人丁○○租用該車牌號碼Ｍ二─一九六五號自用小客車後，再於九十一年三月四日即
    前往臺中區監理所，補辦行車執照，並於同日至臺中市○○路○段四三九號證人
    丙○○所營「三元當舖」，以該車為擔保向該當舖借款十二萬元等事實，亦據被
    告甲○○於本院審理時坦承不諱，核與證人丙○○證述之情節相符，並有交通部
    公路總局臺中區監理所九十二年二月二十六日中監車字第０九二０００七九七九
    號函覆本院該車牌號碼Ｍ二─一九六五號自用小客車之異動歷史查詢表、各項異
    動登記申請書，及三元當舖當票影本在卷可稽，是此等事實固均已足堪認定。查
    被告乙○○固有以不當之方式代被告甲○○向證人丁○○取回其身分證，然該身
    分證件原即係被告甲○○所有，其取回之方式固有不當，究難僅以此之一端，即
    得遽認被告乙○○確有參與其後被告甲○○向證人丁○○詐欺取財之犯行；亦即
    被告乙○○是否應負公訴人所指詐欺取財罪責，仍應視被告乙○○就被告甲○○
    其再以利用案外人史光華向證人丁○○租車方式取得該車及典當等事實，是否有
    犯意之聯絡及行為之分擔。查被告乙○○辯稱其幫被告甲○○向證人丁○○取回
    被告甲○○之身分證，係因被告甲○○欠伊款項，且表示取回身分證後要拿去借
    款還其所欠之款項，核被告甲○○於本院供稱是要拿身分證去借款還被告乙○○
    金錢等情大致相符，非不可採信。且查被告乙○○於九十一年一月十一日即幫被
    告甲○○至證人丁○○處取回身分證，而被告甲○○之向證人丁○○租車、典當
    之時間，則係迄同年三月三日、四日始為之；果渠二人係共同要以先取回身分證
    再租車典當方式，向證人丁○○詐欺取財，則於取回身分證後，即可為之，似無
    於取回身分證一個多月後再前往租車典當之理。且被告甲○○之身分證，已經於
    九十一年三月一日以其身分證於九十一年二月十三日在斗南地區遺失為由，向臺
    中縣霧峰鄉戶政事務所申請補發身分證，有該所九十二年五月八日中縣霧戶字第
    ０九二０００一五七二號函覆本院之補領國民身分證申請書一件在卷可查；足見
    其後被告甲○○於九十一年三月三日前往監理所辦理車籍資料補發及同年月四日
    前往臺中市○○路○段四三九號證人丙○○所營「三元當舖」典當車牌號碼Ｍ二
    ─一九六五號自用小客車時，所使用之身分證應非被告乙○○在九十一年一月十
    一日向證人丁○○取回之身分證，益見前揭被告乙○○所辯伊之所以替被告甲○○向證人丁○○取回身分證，係因被告甲○○表示要拿身分證借款還錢等情，且
    其後被告甲○○再去租車典當等事，其不知情等語，應屬可採。而各該再向證人
    丁○○以租用車牌號碼Ｍ二─一九六五號自用小客車後，再去辦理車籍資料補發
    及典當等事宜，既均係由被告甲○○單獨為之，自難認被告乙○○與被告甲○○
    有何犯意之聯絡及行為之分擔，即不得論以刑法上詐欺取財之罪責。此外，本院
    復查無其他積極之事證，足認被告乙○○確有公訴人所指此部分詐欺取財犯行，
    為不能證明被告乙○○犯罪，惟公訴人認被告乙○○此部分事實，與前揭已起訴
    論罪部分之事實，有連續犯之裁判上一罪之關係，爰不另為無罪之諭知。。
據上論斷，應依刑事訴訟法第二百九十九條第一項前段，刑法第二十八條、第三百三
十九條第一項、第四十一條第一項前段，罰金罰鍰提高標準條例第一條前段、第二條
，判決如主文。
中      華      民      國      九十二      年    六    月    二十四    日
                                    臺灣臺中地方法院刑事第一庭
                                        法  官  林  源  森
右正本證明與原本無異
如不服本判決，應於收受本判決後十日內向本院提出上訴書狀，其未敘述上訴理由者
，並得於提起上訴後十日內向本院補提理由書狀（均須按他造當事人之人數附繕本）
「切勿逕送上級法院」
                                        書記官
中      華      民      國      九十二      年    六    月    二十七    日
附錄本案論罪科刑法條全文：
中華民國刑法第三百三十九條
 (普通詐欺罪)
意圖為自己或第三人不法之所有，以詐術使人將本人或第三人之物交付者
，處五年以下有期徒刑、拘役或科或併科一千元以下罰金。
以前項方法得財產上不法之利益或使第三人得之者，亦同。
前二項之未遂犯罰之。


司法院資訊處製作；財團法人民間司法改革基金會備份。
